臺灣臺東地方法院刑事裁定
111年度聲字第119號
聲明異議人  
即受 刑 人  董仁儀


上列聲明異議人即受刑人因傷害等案件，對於臺灣臺東地方檢察
署檢察官執行之指揮（中華民國111年3月3日東檢熙丙111執聲他
42字第1119002814號函），聲明異議，本院裁定如下：
    主  文
聲明異議駁回。
    理  由
一、聲明異議意旨略以：聲明異議人即受刑人董仁儀前因有二裁
    判案件，乃選擇對己身有利之處遇，即以社會勞動折抵刑期
    ，而其嗣雖因故未依規定前往執行社會勞動，經臺灣臺東地
    方檢察署執行科撤銷勞動役之權益，然原判決既仍屬有效，
    且聲明異議人係因不諳法律程序，始簽署定刑須知，爰對臺
    灣臺東地方檢察署檢察官否准其請求聲請定應執行刑之決定
    ，聲明異議等語。　
二、按受刑人或其法定代理人或配偶以檢察官執行之指揮為不當
    者，得向諭知該裁判之法院聲明異議，刑事訴訟法第484條
    定有明文。而所謂指揮執行為不當，係指就刑之執行或其方
    法違背法令，或雖非違法而因處置失當，致受刑人蒙受重大
    不利益者而言（最高法院100年度台抗字第968號裁判要旨參
    照）。
三、再按數罪併罰有二裁判以上宣告多數有期徒刑者，於各刑中
    之最長期以上，各刑合併之刑期以下，定其應執行之刑期，
    刑法第51條第5款、第53條定有明文。又為明確數罪併罰適
    用範圍，避免不得易刑處分之罪與得易刑處分之罪合併，造
    成得易刑處分之罪無法單獨易刑，罪責失衡，不利於受刑人
    ，立法者乃於102年1月23日修正公布刑法第50條（同年月25
    日施行），增訂第1項但書及第2項，規定對於確定判決前所
    犯數罪有該條第1項但書各款所列情形，除受刑人請求檢察
    官聲請定應執行刑者外，不得併合處罰，是自該條修正施行
    之日起，關於得易刑處分之罪與不得易刑處分之罪，繫乎受
    刑人之請求與否，作為定執行刑之準則。而該修正條文，雖
    未明定受刑人請求定執行刑之期限，然為避免受刑人濫用其
    請求權，造成雙重獲利之情況，於受刑人請求易刑時，若已
    有其他不得易刑處分之確定罪刑，檢察官應曉諭就得易刑處
    分之罪聲請易刑獲准後，即不得再請求定應執行刑，以免造
    成受刑人先選擇聲請易刑，於易刑處分執行完畢後，又再選
    擇定應執行刑，冀求減輕其所定刑之刑度後，再扣抵該已執
    行易刑處分之刑期，造成執行結果不公平之情形。
四、本院茲判斷如下：
（一）查：1、聲明異議人前：①因公共危險案件（犯罪時間： 1
      02年4月2日），經本院以102年度原訴字第51號判決處有
      期徒刑7月（下稱甲罪刑【不得易科罰金、易服社會勞動
      】），併予宣告緩刑2年、臺灣高等法院花蓮分院以102年
      度上訴字第196號判決上訴駁回而確定（確定日期：103年
      5月12日），惟該緩刑嗣經臺灣桃園地方法院以104年度撤
      緩字第120號裁定予以撤銷確定；②因傷害案件（犯罪時間
      ：102年2月11日），經本院以107年度原訴緝字第2號判決
      處有期徒刑6月（下稱乙罪刑【得易科罰金、易服社會勞
      動】）確定（確定日期：109年2月3日）；2、聲明異議人
      就合於刑法第50條第1項本文規定之甲、乙罪刑，選擇不
      請求臺灣臺東地方檢察署檢察官聲請合併定應執行刑，而
      係單獨就乙罪刑聲請易服社會勞動獲准，惟其於履行社會
      勞動2小時後，即因無正當理由不履行，經該署檢察官撤
      銷前開易刑處分；及3、聲明異議人其後又請求臺灣臺東
      地方檢察署檢察官就甲、乙罪刑聲請合併定應執行刑，惟
      遭否准，乃提起本件聲明異議等節，有臺灣臺東地方檢察
      署111年3月3日東檢熙丙111執聲他42字第1119002814號函
      、受刑人董仁儀請求臺灣臺東地方法院檢察署檢察官向法
      院聲請定應執行刑須知、執行筆錄（109年7月14日）、臺
      灣臺東地方檢察署檢察官易服社會勞動指揮書（109年執
      丙字第454號）、臺灣桃園地方檢察署檢察官執行指揮書
      （110年執再助新字第120號）、臺灣高等法院被告前案紀
      錄表各1份在卷可考，是此等部分之事實，首堪認定。
（二）次核聲明異議人既已於臺灣臺東地方檢察署檢察官相詢是
      否就甲、乙罪刑聲請合併定執行刑時，明確為否定之決定
      ，並主動單獨就乙罪刑聲請易服社會勞動，尤曾於臺灣臺
      東地方檢察署執行科書記官訊問時，具體回稱：「（問：
      曾否易服社會勞動？該社會勞動是履行完畢、繳納罰金或
      易科罰金完畢，抑是改入監執行？）曾執行過，已執行完
      畢，之曾社會勞動沒有做完是因為家裡出事，而無法完成
      ，這次我一定會完成我的社會勞動。」等語，而為將切實
      履行易刑處分之保證，此有執行筆錄（109年7月14日）1
      份存卷可憑，則聲明異議人顯係出於自由意志而刻意就甲
      、乙罪刑不為聲請合併定應執行刑之請求，以避免喪失乙
      罪刑單獨易刑之機會；基此，聲明異議人未能把握臺灣臺
      東地方檢察署檢察官准予其對於乙罪刑之易刑聲請，並於
      其後切實履行社會勞動完畢，猶於因可歸責己之事由，致
      前開易刑處分遭撤銷後，始更易請求該署檢察官就甲、乙
      罪刑聲請合併定執行刑，當明顯足認其動機要非允洽，且
      所為請求不單與禁反言原則有違，更已破壞刑事執行程序
      之安定性，加以聲明異議人所履行乙罪刑易刑後之社會勞
      動2小時，得折抵刑期1日，此有前引臺灣桃園地方檢察署
      檢察官執行指揮書在卷可佐，是倘其聲請合併定執行刑之
      請求嗣後獲得允准，將致生雙重獲利情事，實質上造成執
      行不公平之結果，影響個案之具體妥當性，自不容聲明異
      議人就甲、乙罪刑再為聲請合併定執行刑之請求。至聲明
      異議人雖又執詞稱：伊係因不諳法律程序，始簽署定刑須
      知云云；然查前引「受刑人董仁儀請求臺灣臺東地方法院
      檢察署檢察官向法院聲請定應執行刑須知」業記載：「二
      、如果您不請求定應執行刑：如附表所示各罪已詳列可否
      聲請易科罰金或易服社會勞動，您可以就所列得聲請易科
      罰金或易服社會勞動之罪，各別聲請易科罰金或易服社會
      勞動，由本署檢察官審核是否准許。如經檢察官准許易科
      罰金或易服社會勞動，就不得再請求與其他各罪定應執行
      刑。」等語明確，復經本院核前載倘就乙罪刑聲請臺灣臺
      東地方檢察署檢察官易刑處分獲准後，即不得再請求聲請
      與甲罪刑合併定應執行之法律效果，係屬淺顯易懂，要非
      一般社會大眾所難以理解，尤遑論聲明異議人更已於該須
      知所列「請問您認識字嗎？」、「您是否已經充分了解上
      述規定？」、「如果您回答已經充分了解上述規定，請您
      為下列決定：」等問題，依序勾選「認識。」、「我已經
      充分了解。」、「我不要請求貴署檢察官向法院聲請定應
      執行刑。」之回答，併於「簽名並按指印」欄予以簽名、
      按捺指紋其上，則其對於請求聲請合併定應執行刑，或不
      予請求而僅單獨就乙罪刑聲請易服社會勞動等後續相關法
      律效果，顯均屬清楚知悉無疑，則聲明異議人猶執前詞據
      以聲明異議，自亦非可採。
（三）從而，臺灣臺東地方檢察署檢察官否准聲明異議人請求就
      甲、乙罪刑聲請合併定執行刑之執行指揮，既未有何違法
      或不當等情事，則聲明異議人本件聲明異議自為無理由，
      應予駁回。　　
五、依刑事訴訟法第486條，裁定如主文。
中　　華　　民　　國　　111 　年　　6 　　月　　2 　　日
                  刑事第一庭  法  官  陳偉達
以上正本證明與原本無異。
如不服本裁定，應於裁定送達後5日內向本院提出抗告狀（須附
繕本）。「切勿逕送上級法院」
　　                          書記官  楊茗瑋
中　　華　　民　　國　　111 　年　　6 　　月　　6 　　日